【裁判字號】    90,訴,570
【裁判日期】    900607
【裁判案由】    強盜
【裁判全文】
臺灣高雄地方法院刑事判決                            九十年度訴字第五七號
    公  訴  人  臺灣高雄地方法院檢察署檢察官
    被      告  甲○○
    指定辯護人  本院公設辯護人  乙○○
右列被告因強盜案件，經檢察官提起公訴（八十九年度偵字第一二三三二號），本院
判決如左：
    主  文
甲○○竊盜，累犯，處有期徒刑肆月。如易科罰金，以佰元折算壹日。
    事  實
一、甲○○曾於民國八十二年間，因煙毒案件，經法院判處有期徒刑三年一月，並於
    八十四年間，假釋付保護管束，復於八十六年間仍在保護管束期間內，再因違反
    麻醉藥品管理條例案件，經法院判處有期徒刑三月，並於八十七年一月一日執行
    完畢，嗣前開煙毒案件，亦經撤銷假釋執行殘刑，而於八十八年九月八日執行完
    畢。猶不知悔改，竟意圖為自己不法之所有，於八十九年五月三十日下午六時三
    十分許，侵入高雄縣鳳山市○○路一七○巷九十五號丁○○住處二樓（侵入住宅
    部分，未據告訴），竊得丁○○所有東芝牌二十一吋電視機一台，並欲將前開電
    視裝載在其所騎用之ＸＬＫ－六八六號重機車，惟其將該電視機綑綁於上開機車
    時，適丁○○偕同友人丙○○返家發覺，予以制止，並與之理論，二人進而發生
    爭執、互毆，嗣因丙○○亦幫丁○○毆打甲○○，甲○○不敵，乃趁隙逃回家中
    ，隨即夥同其兄欲再行追打丁○○、丙○○，丙○○乃騎乘自己之機車逃離現場
    ，而丁○○情急之下，見甲○○所騎用之上開ＸＬＫ－六八六號重機車之鑰匙插
    在機車電門上，即騎乘該車逃離現場，甲○○遂向警方報案，經警循線查悉上情
    。
二、案經高雄縣警察局鳳山分局移送臺灣高雄地方法院檢察署檢察官偵查起訴。
    理  由
一、訊之被告甲○○固坦承有於右揭時地搬移上開電視機之事實，惟矢口否認有何竊
    盜之犯行，辯稱：伊當時是因丁○○將電視機放在巷子中間，影響伊進出家門，
    才動手將該電視機搬到巷道旁邊，剛好丁○○回來，就說伊偷電視，實際上該電
    視機並不是伊從丁○○家搬出來的，也沒有要將該電視機綁在伊所騎乘之機車上
    ，何況也沒找到綑綁電視機的繩子云云。經查：被告如何於右揭時地將丁○○所
    有而放置於二樓房間內之上開電視機綑綁於其所騎用之前開機車上，適遭偕同友
    人丙○○返家之丁○○發現，始由丁○○將該電視機取回等情，已據被害人丁○○於警訊及偵查中指述綦詳（見警卷第五頁至第八頁、偵查卷第十七頁反面至第
    十八頁），核與證人丙○○於警訊及本院調查時證述之情節相符（見警卷第九頁
    至第十頁、本院九十年五月八日訊問筆錄），並有贓物認領保管收據一紙及現場
    照片三幀附卷可稽。而被告與丁○○並無仇恨或糾紛，亦據被告、丁○○於警訊
    時分別供明、陳明在卷（見警卷第四頁反面、第六頁），丁○○應無誣陷被告之
    必要，況本案係由被告之兄王仁和向警方報案，有高雄縣警察局鳳山分局五甲派
    出所受理各類案件紀錄表一件在卷可憑，苟丁○○有誣陷被告之意，自無不向警
    方報案之理，再參以被告亦不否認有於右揭時地搬動上開電視機之事實，足徵被
    告辯稱該電視機不知是何人將之搬到巷道上，阻礙伊通行，才動手要將該電視機
    搬到路旁，丁○○剛好回來，對伊產生產生誤會云云，無可採信。又被告與丁○○於右揭時地互毆後，雖是被告先跑回家中，但隨即與其兄再度返回上開地點，
    丁○○、丙○○見狀亦立即分別騎乘上開ＸＫＬ－六八六號機車、自己所有之機
    車逃逸，嗣後才由被告之兄王仁和向警方報案等情，已據被告、被害人丁○○分
    別供承、陳稱甚明（見警卷第二頁、第五頁反面至第六頁、第七頁反面），亦即
    最後留在現場之人為被告，再參以被告自始否認有竊取上開電視機，已如前述，
    縱現場遺有該綑綁電視機用之繩子，自不可能期待不遭被告丟棄，故上開被害人
    丁○○指述被告於右揭時地用以綑綁電視機之繩子，雖未扣案，亦不足據以為有
    利於被告之認定。綜上，被告前開所辯，要無可採，本件事證明確，被告犯行洵
    堪認定。又被告聲請傳訊被害人丁○○，而丁○○經本院傳喚結果，均未到庭，
    惟其已於警訊及偵查中就本案為詳細之陳述，且證人丙○○於本院調查時到庭結
    證之內容，核與被害人丁○○於警訊及偵查中所述情節相符，事證已臻明確，本
    院認無再予傳訊之必要，爰不予傳喚，附此敘明。
二、核被告甲○○所為，係犯刑法第三百二十條第一項之普通竊盜罪。公訴人固認被
    告所為，係犯刑法第三百二十九條之準強盜罪，惟按刑法第三百二十九條之準強
    盜罪，係以竊盜或搶奪，因防護贓物，脫免逮捕或湮滅罪證，而當場施以強暴脅
    迫者為構成要件。訊之被告固坦承有於右揭時地搬電視機時，恰好丁○○回來，
    二人有發生互毆情事，惟堅決否認有何準強盜犯行，辯稱：是丁○○先打伊，而
    丙○○亦幫丁○○打伊，伊不敵，才趁隙跑回家中，偕同兄長出來等語。而依被
    害人丁○○於警訊及偵查中所述：「‧‧‧當日於發生時地，我被朋友丙○○載
    欲返家，當到達家裡時見甲○○正將我家電視機（ＴＯＳＨＩＢＡ）二十一吋正
    綑綁在他所有ＸＫＬ－六八六號重機車上，我問他為何竊取我家電視，他不承認
    這電視機是我家所有，然後我說這雙喇叭電視機明明是我家所有，甲○○才說抱
    歉，‧‧‧‧此時，我叫我朋友將電視機從機車上取下拿到騎樓地，這時甲○○
    並以腳踢我，我回手即雙方打了起來，此時丙○○（我朋友）亦出手幫我打甲○○，然後甲○○趁隙逃離，我原本作罷，但過約一分鐘他（甲○○與他哥哥）由
    甲○○手持類似西瓜刀向我衝來，我於驚慌之下才將甲○○作案所騎之ＸＫＬ－
    六八六號重機車騎走，當時我朋友丙○○亦和我一起離開，‧‧‧」（見警卷第
    五頁反面、第六頁）、「我們互毆後回去返回時與他哥哥、母親衝過來，我見他
    像持把西瓜刀，我就騎機車跑至桂林找我父親回去處理」（見偵查卷第十七頁反
    面），及證人丙○○於警訊時所陳：「‧‧‧我與丁○○一起回到住處時，就發
    現甲○○把丁○○家二樓的電視機已偷竊下來，正放在他的機車上綑綁中，丁○○叫我把電視機搬下來，而謝要與甲○○理論時，甲○○就用腳踢謝，並用手拍
    謝要逃脫，謝抓住甲○○，二人就扭打起來，我亦過去幫忙謝，而甲○○就趁我
    與謝不注意時，推開我們，而逃跑回去家中，約一分鐘時間，甲○○即手持類似
    西瓜刀之刀械，和他哥哥、母親過來要打我們，因甲○○手持刀械，我們害怕被
    殺，我趕快騎我的機車離開，而謝則騎甲○○留在現場之ＸＫＬ－六八六號重機
    車離開」（見警卷第九頁反面）、「‧‧‧‧當時是丁○○阻止他之後，丁○○
    就將電視搬到他們家門口，之後他二人就互毆，互毆完之後甲○○就跑回他家，
    是甲○○報案的，在甲○○跑回家之後，我們因為怕他拿傢伙出來，所以我們儘
    速離開了，‧‧‧」（見本院九十年五月八日訊問筆錄）等語，再參以被告於警
    訊及偵查時所供：「我有向丁○○身上用腳踢他，之後丁○○以及丁○○的朋友
    綽號叫吉阿，兩人就一起毆打我，但是是丁○○先用拳頭打我的，我才用腳踢他
    的身體，丁○○與綽號吉阿毆打我之後，又要撿拾路邊石頭打我，我趁他們兩撿
    石頭之際，趕快逃跑」、「‧‧‧‧當時丁○○與綽號吉阿一起毆打我之後，我
    就逃走，丁○○就趁我沒有辦法抵抗時，搶走我停於丁○○家前的車號ＸＫＬ－
    六八六號重機車，‧‧‧我就回家與我哥哥一同又追去要回我機車‧‧‧」（見
    警卷第一頁反面、第二頁）、「他（指丁○○）先動手打我」（見偵查卷第十七
    頁反面）等語，顯見被告與丁○○互毆，並非出於防護贓物、湮滅證據之意，而
    被害人丁○○當時亦無上前逮捕之行動，再者，被害人丁○○、證人丙○○雖均
    稱是被告先踢被害人，才發生上開互毆事件，然當時被害人丁○○既偕同丙○○
    在場，而被告又已遭被害人當場發覺竊取上開電視機，以雙方人力、現場狀況觀
    之，被告自不可能不自量力先行挑釁致引起雙方互毆，況其又去而復返，並報警
    處理，益徵其亦無脫免逮捕之意，是縱認被告於右揭時地確有與被害人丁○○互
    毆，然既非為防護贓物或脫免逮捕或湮滅證據之強暴、脅迫行為，揆諸前揭說明
    ，被告所為自與刑法第三百二十九條之準強盜罪構成要件尚有未合，公訴意旨所
    認，容有未洽，然其起訴之基本社會犯罪事實相同，爰依刑事訴訟法第三百條規
    定，變更起訴法條。審酌被告有煙毒、違反麻醉藥品管理條例罪前科，已如前述
    ，素行非佳，又正值青年，竟不思循正當途徑獲致財物，反意圖不勞而獲，竊盜
    他人電視機，犯後復否認犯行，狡詞卸責，態度非佳，惟念其所竊得之上開電視
    機已據被害人丁○○領回，所受實質損害非鉅等一切情狀，量處如主文所示之刑
    。又刑法第四十一條已於九十年一月四日修正，並於同年月十日公布，而於同年
    月十二日生效，比較新舊法結果，以新法有利於被告，依刑法第二條第一項前段
    之規定，應適用裁判時之法律，故並依刑法第四十一條第一項之規定，諭知被告
    易科罰金之折算標準。
據上論斷，應依刑事訴訟法第二百九十九條第一項前段、第三百條，刑法第二條第一
項前段、第三百二十條第一項、第四十七條、第四十一條第一項，罰金罰鍰提高標準
條例第一條前段、第二條，判決如主文。
中      華      民      國      九十    年    六      月    七          日
                                  臺灣高雄地方法院刑事庭
                                      法  官    李麗珠
右正本證明與原本無異。
如不服本判決，應於判決送達後十日內，向本院提出上訴狀。
                                      書記官    陳掌珠
中      華      民      國      九十    年    六      月    七          日
附錄本案判決論罪科刑法條：
刑法第三百二十條第一項：
意圖為自己或第三人不法之所有，而竊取他人之動產者，為竊盜罪，處五年以下有期
徒刑、拘役或五百元以下罰金。


司法院資訊處製作；財團法人民間司法改革基金會備份。
